臺灣高等法院臺南分院刑事裁定　　　　　　　　九十三年度交抗字第一六號　Ｃ
　　　抗　告　人
　　　即原處分機關　交通部公路總局嘉義區監理所雲林監理站
　　　受 處分 人
　　　即 異議 人　　甲　○　.
右抗告人因違反道路交通管理處罰條例案件，不服臺灣雲林地方法院中華民國九十三
九月二十七日裁定（九十三年度交聲字第一一六號），提起抗告，本院裁定如左：
      主      文
原裁定撤銷，發回臺灣雲林地方法院。
      理      由
一、本件抗告意旨略以：
  (一)受處分人即異議人甲○○君駕駛Ｓ５—３４６８號車，經雲林縣警察局交通隊以
    （92）雲警交字第ＫＫ0000000號違規通知單舉發「闖紅燈」違規。經檢
    視本案違規採證相片及原舉發單位查證函覆，本案違規照片係以固定桿自動照相
    機攝得，採證相片顯示：Ｓ５—３４６８號車於轉換紅燈二點三秒時，行駛通過
    該路口停止線之感應線圈，攝得第一張採證相片，於轉換紅燈三點一秒時以三十
    一公里行車速度駛入路口，該車身已伸越停止線並足以妨害其他方向人、車通行
    ，於該轉換紅燈三點一秒時，違規事實甚為明確，縱如抗告人所言「有再倒車退
    回來」，仍不影響該違規之事實。況依此行車惡習，影響交通安全甚鉅，其他方
    向之行人、車輛及緊隨該車之後方車輛，必造成急迫之肇事可能危險，該駕車習
    性應被禁止並杜絕發生，更不能因其危險之駕車習性而免於處罰其「闖紅燈」違
    規行為。
  (二)按大法官釋字第二七五號解釋：人民違反法律上之義務而應受行政罰之行為，法
    律無特別規定時，雖不以出於故意為必要，仍須以過失為其責任條件。但應受行
    政罰之行為，僅須違反禁止規定或作為義務，而不以發生損害或危險為其要件者
    推定為有過失，於行為人不能舉證證明自己無過失時，即應受處罰。抗告人聲稱
    「無意闖紅燈」，該車於超越停止線觸及感應線圈自動照相時，已轉換紅燈並經
    過二點三秒，駕駛人本應隨時注意路況，抗告人應有足夠時間使行車速度下降而
    停車，該車未停止，仍以三十一公里速度前進超越停止線並妨害其他方向人、車
    通行，違規甚明，若不出於故意，亦屬過失，仍應依道路交通管理處罰條例第五
    十三條第一項裁處以維護用路人、車之權益，並維護交通安全等語。
二、原審裁定意旨則略以：依證人即當日在現場執行勤務之警員林榮彬到庭證稱：他
    於九十三年一月三十日，在雲林縣斗六市○○路與久安路口執行勤務，因為當天
    是執行特種勤務，在該處操控紅綠燈，所以，他有特別注意路口情形，印象中當
    天有一部自小客車，好像看到紅燈時衝過頭，後來又倒車退回來等語。而認異議
    人辯稱雖然有超越停止線之行為，但是無意闖紅燈，後來又再倒車退回來等情，
    應屬可信。而認定本件異議人雖有不遵守道路交通號誌指示之行為，但尚難認有
    闖紅燈之行為，據以撤銷原處分機關依道路交通管理處罰條例第五十三條所為之
    處罰，另以異議人不遵守道路交通號誌指示為由，改依道路交通管理處罰條例第
    六十條第二項第三款規定裁處受處分人罰鍰九百元，並依同條例第六十三條第一
    項第一款規定記違規點數一點等情。
三、按汽車駕駛人，行經有燈光號誌管制之交岔路口闖紅燈者，處新臺幣（下同）一
    千八百元以上五千四百元以下罰鍰；道路交通管理處罰條例第五十三條定有明文
    。
四、經查：
  (一)本件異議人於原審陳稱：「九十三年一月三十一日，我有駕駛Ｓ５—３４６８號
    自小客車，行經雲林路與久安路口，到路口時，黃燈變紅燈，我就緊急煞車，我
    的車只有超過停止線一點點‧‧‧。」、「煞車時不會馬上停止，會滑出去一點
    ‧‧‧。」（詳原審卷第十八頁反面、二十頁反面），惟異議人被雲林縣警察局
    自動測速照相儀器拍到的車速是時速三十一公里，有證人即舉發員警林高彬於原
    審庭呈之舉發照片二幀附於原審卷可稽（詳原審卷第二五頁），並據證人林高彬
    於原審到庭證稱：「照片上面有速度，第一張前輪壓線時，會沒有速度，這是儀
    器的設計，他的速度會出現在第二張，時速是三十一公里，二張速度都是三十一
    公里壓線。」（詳原審卷第二一頁反面），準此，異議人陳稱其係因煞車滑行以
    致越過停止線云云，已不無疑義。
  (二)又異議人於原審陳稱：「（你要過路口時，原先看到是黃燈或是紅燈？）黃燈。
    （你是否看到紅燈，就馬上煞車？）是的。」（詳原審卷第二十頁正反面），惟
    觀本件舉發照片所示之數據「Ｒ０２３」、「Ｒ０３１」（詳原審卷第二五頁）
    ，可知抗告人所駕駛之自小客車車頭越過停止線時，三色號誌轉為紅燈已二點三
    秒，抗告人所駕駛之自小客車車頭再越過斑馬線時，三色號誌轉為紅燈已三點一
    秒，則抗告人陳稱其越過路口時，是看到黃燈云云，即有可疑；再觀證人林高彬
    繪製之本件路口測量圖（詳原審卷第二七頁），停止線至斑馬線的距離僅四點五
    公尺，而以抗告人被雲林縣警察局自動測速照相器拍得的時速三十一公里計算，
    僅需零點五秒的時間即可從停止線行駛越過斑馬線，惟抗告人所駕駛之自小客車
    車頭越過停止線時，三色號誌轉為紅燈已二點三秒，可見抗告人所駕駛之自小客
    車在到達停止線時，三色號誌轉為紅燈的時間即已約有一點八秒，而證人林高彬
    於原審亦證稱：「依照照片研判，異議人越線時，已經是紅燈是二點三秒，依此
    研判，異議人過路口時，是紅燈，若是黃燈，儀器不會測照」等語明確（詳原審
    卷第二一頁），據此，異議人陳稱其行經本件路口時是先看到黃燈，嗣後看到紅
    燈就馬上煞車乙節，顯有可議。
五、綜上所述，苟異議人並非因煞車不及而超越停止線，則異議人之行為已非單純違
    反【道路交通標誌標線號誌設置規則】第二百零六條第一項第五款第一目之規定
    ，原裁定未予詳查，逕以異議人雖有超越停止線但並無闖紅燈之行為，而撤銷原
    處分機關所為之處分，改依【道路交通管理處罰條例】第六十條第二項第三款規
    定，裁處異議人罰鍰九百元，並依同條例第六十三條第一項第一款規定記違規點
    數一點，難謂無可議之處，從而本件抗告為有理由，應由本院撤銷原裁定，發回
    原法院另為適法之裁定。
據上論斷，應依刑事訴訟法第四百十三條前段，裁定如主文。
中    華    民    國      九十三      年      十一      月十      日
                                  臺灣高等法院臺南分院刑事第五庭
                                      審判長法官  楊    明    章
                                            法官  顏    基    典
                                            法官  沈    揚    仁
右正本證明與原本無異。
不得再抗告。
                                      法院書記官  李    梅    菊
中    華    民    國      九十三      年      十一      月      十一    日
